臺灣臺中地方法院民事判決
110年度訴字第1010號
原      告  蔡志明  

被      告  劉聖僥  
上列當事人間請求損害賠償事件，本院於民國110年11月11日言
詞辯論終結，判決如下： 
　　    主    文
被告應給付原告新臺幣貳拾萬元，及自民國110年3月19日起至清
償日止，按年息百分之五計算之利息。
原告其餘之訴駁回。
訴訟費用由被告負擔十分之二；餘由原告負擔。
本判決原告勝訴部分，得假執行。但被告如以新臺幣貳拾萬元，
為原告預供擔保後，得免為假執行。
原告其餘假執行之聲請駁回。 
    事實及理由
甲、程序部分：
    按言詞辯論期日，當事人之一造不到場者，得依到場當事人
    之聲請，由其一造辯論而為判決。民事訴訟法第385條第1項
    前段定有明文。本件被告經合法通知，未於最後言詞辯論期
    日到場，核無民事訴訟法第386條各款所列情形，爰依原告
    之聲請，由其一造辯論而為判決。
乙、實體部分： 
一、原告起訴主張：
　㈠被告與原告之配偶葛怡君為台中牛排館中科店同事，被告明
    知葛怡君為有配偶之人，卻與葛怡君有親密互動關係，兩人
    分別以老婆、老公相稱。被告與葛怡君亦曾以LINE通訊軟體
    為下列親密對話（見原證2）：「被告：妳媽媽他們什麼時
    候回來、志明什麼時候回來，可以住家裡幾天，如果可以多
    住幾天 你就騎機車放公司，老公也可以載妳上班唷！」、
    「葛怡君：志明，明天晚上回來」、「他只休一天」，「 
    被告：要回去怎麼不多休幾天，在家當廢人就休那麼多天」
    、「今天不用上班？」、「葛怡君： 要阿，我剛睡醒大姨
    媽來」、「被告：恩恩好喔!今天來的喔！」、「葛怡君：
    前天晚上來的」、「每次都被老公壞壞完，就來了」、「被
    告：親爆妳」的貼圖。又葛怡君有傳胸部照片給被告，並向
    被告表示烙印記烙老公專屬的，等等要睡一起睡，被告回說
    好。被告亦有邀約葛怡君一起去汽車旅館等等親密對話等情
    。是以，被告明知訴外人葛怡君為原告之配偶，卻與葛怡君
    有逾越已婚男女正常交誼之親暱行為，嚴重侵害原告之配偶
    權，且情節重大，造成原告極大精神上痛苦。準此，原告自
    得依民法第184條第1項後段、第195條第1項、第3項規定，
    向被告請求精神上損害賠償新臺幣（下同）100萬元。
　㈡再查，被告於本院審理時就前揭侵害原告配偶權之事實，及
    被告與原告配偶葛怡君間之LINE通訊軟體對話内容，均已自
    承屬實。然被告至今未對原告表示歉意，僅願提出15萬元和
    解，並無誠意。且被告上開破壞原告家庭之行為，其時間不
    算短暫，更與原告配偶已有極度親密行為，已造成原告精神
    上極大痛苦。又原告係高職畢業，目前從事保全業。準此，
    原告請求100萬元損害賠償，實屬合理。並聲明：⒈被告應給
    付原告100萬元，及自起訴狀繕本送達翌日起至清償日止，
    按年利率百分之五計算之利息。⒉願供擔保請准宣告假執行
    。
二、被告雖未於最後言詞辯論期日到庭，惟據其先前具狀及陳述
    略以：被告一開始並不知道葛怡君已婚，在公司幾乎零互動
    。至於原告女兒叫被告「小爸比」，並非只對被告如此稱呼
    ，原告女兒對公司其他人亦常如此稱呼，所以，當時原告女
    兒如此叫被告，被告不覺有異。另有關原告所提出通訊軟體
    LINE通聯紀錄內容，該對話內容很多只是朋友間開玩笑，且
    原告取得這些對話內容途徑太過容易，是否因此得作為本件
    主張證據，尚非無疑。並聲明：原告之訴駁回。
三、本院得心證之理由：
  ㈠按因故意或過失，不法侵害他人之權利者，負損害賠償責任
    。故意以背於善良風俗之方法，加損害於他人者亦同。又不
    法侵害他人之身體、健康、名譽、自由、信用、隱私、貞操
    ，或不法侵害其他人格法益而情節重大者，被害人雖非財產
    上之損害，亦得請求賠償相當之金額。其名譽被侵害者，並
    得請求回復名譽之適當處分。此項規定，於不法侵害他人基
    於父、母、子、女或配偶關係之身份法益而情節重大者，準
    用之。民法第184條第1項、第195條第1項及第3項分別定有
    明文。次按民法第184條第1項前段規定，以權利之侵害為侵
    權行為要件之一，故有謂非侵害既存法律體系所明認之權利
    ，不構成侵權行為。惟同法條後段規定，故意以背於善良風
    俗之方法加害於他人者，亦同。則侵權行為係指違法以及不
    當加損害於他人之行為而言，至於所侵害者係何權利，要非
    所問。而所謂違法以及不當，不僅限於侵害法律明定之權利
    ，即便違反保護個人法益之法規，或廣泛悖反規律社會生活
    之根本原理之公序良俗者，亦同。通姦之足以破壞夫妻間之
    共同生活而非法之所許，此從公序良俗之觀點可得斷言，不
    問所侵害係何權利，對於配偶之他方應認構成共同侵權行為
    。其次，婚姻係以夫妻之共同生活為其目的，配偶應互相協
    力保持其共同生活之圓滿、安全及幸福，而夫妻間相互信守
    誠實，係為確保其共同生活之圓滿、安全及幸福之必要條件
    ，故應解為配偶因婚姻契約而互負誠實之義務，是以，配偶
    之一方基於行為之不誠實，而破壞共同生活之圓滿、安全及
    幸福者，即為違反因婚姻契約之義務而侵害他方之權利。最
    高法院55年台上字第2053號著有裁判可稽。據此，足認基於
    身分關係而生之配偶權亦屬應受保護之權利，倘配偶之一方
    因行為之不誠實，而與他人發生足以破壞夫妻共同生活之圓
    滿、安全及幸福之行為者，則該第三人與不誠實之配偶即為
    侵害配偶權之共同侵權行為人。
　㈡本件原告主張被告與原告之配偶葛怡君曾有以LINE通訊軟體
    為前揭親暱、露骨之對話內容（詳見本院卷第21至23頁），
    且此項行為已侵害原告與葛怡君間基於夫妻關係所生之身分
    法益而情節重大等語，被告固不否認確有為前揭親暱、露骨
    之對話內容（見本院卷第21至23頁）行為，且證人葛怡君亦
    到庭結證稱：「這是我和被告的對話…照片最上方顯示『小牛
    』指的就是被告…『阿僥』也是被告，7月14日是被告的生日…」
    、「原告起訴狀所述我與被告間對話的內容，確實有這樣的
    對話，我沒有意見。」等語（見本院卷第75頁），足徵被告
    與原告之配偶葛怡君間確有前揭以LINE通訊軟體所為之對話
    内容（詳見本院卷第21至23頁），但被告另辯稱前揭對話內
    容取得過於容易，是否得作為證據，尚有疑義，又是否因前
    揭對話即造成原告配偶權之損害，仍待釐清云云。是本件兩
    造間爭執所在厥為被告之上揭以LINE通訊軟體所為對話内容
    之行為，是否已侵害原告之配偶權。經查：
　　⒈觀諸前揭被告與原告之配偶葛怡君間確有前揭以LINE通訊
      軟體所為之對話内容（詳見本院卷第21至23頁）：被告：
      「今天不用上班？」、葛怡君：「要阿，我剛睡醒大姨媽
      來」、被告：「恩恩好喔!今天來的喔！」、葛怡君：「
      前天晚上來的」、「每次都被老公壞壞完，就來了」、被
      告：「親爆妳」的貼圖、被告：「老婆不在旁邊心情就一
      直不好」、葛怡君：「不要這樣」、被告：「這幾天老公
      好想你」、葛怡君：「我也是」、「那天看到老公出現差
      點哭！」、被告：「想到你都那麼忙又累累我就開心不起
      來」、被告：「妳媽媽他們什麼時候回來，志明什麼時候
      回來，可以住家裡幾天，如果可以多住幾天 你就騎機車
      放公司老公也可以載妳上班唷！」、葛怡君：「志明明天
      晚上回來」、「他只休一天」， 被告：「要回去怎麼不
      多休幾天，在家當廢人就休那麼多天」、葛怡君：「阿知
      」等語，顯見被告與葛怡君間之關係已非如被告所辯僅係
      普通同事情誼之關係，且彼此間竟以「老公」、「老婆」
      作為稱呼，且各自揭露自己私密部分，亦非被告所辯僅係
      普通朋友間口語上開開玩笑之情，足徵被告上開所為
　　　顯已逾越已婚男女正常交誼之行為，而已嚴重干擾原告之
      婚姻關係，並屬破壞原告基於配偶關係之身份法益而情節
      重大。
    ⒉其次，被告另辯稱前揭LINE通訊內容得否為證據云云，按
      民事訴訟之目的旨在解決私法紛爭，以維持私法秩序之和
      平及確認並實現當事人間實體上之權利義務。為達法之目
      的，有賴發現真實與促進訴訟。又發現真實所採行之手段
      ，雖應受誠信原則、正當程序、憲法權利保障及預防理論
      等法理所制約。惟民事訴訟與刑事訴訟之立法目的尚有不
      同，且民事訴訟法並未如同刑事訴訟法就證據能力定有規
      定，是就違法收集所得之證據，在民事訴訟上有無證據能
      力？尚乏明文規範，自應權衡民事訴訟之目的及上述法理
      ，從發現真實與促進訴訟之必要性、違法取得證據所侵害
      法益之輕重、及防止誘發違法收集證據之利益（即預防理
      論）等綜合衡量，非可一概否認其證據能力。如欲否定其
      證據能力者，應以該違法收集之證據係以限制他人精神或
      身體自由等侵害人格權之方法、顯著違反社會道德之手段
      、嚴重侵害社會法益或所其他違背法規所保護之重大法益
      及該違背行為之態樣，違反公序良俗者，始足當之（最高
      法院104年度台上字第1455號判決意旨參照）。本院審酌
      婚姻係以夫妻之共同生活為其目的，配偶間應互相協力及
      保持共同生活之圓滿，夫妻雙方應互負忠誠之義務，為法
      律所保護之法益，夫妻是否違反該義務，涉及夫妻各自生
      活上之隱私，此項隱私權在夫妻互負忠誠之義務下應有所
      退讓，況配偶是否違反忠誠義務，本質上具有高度隱密性
      ，證據之取得本極其困難。本件原告所提出之LINE對話截
      圖，原係以電磁紀錄存放於葛怡君之家用電腦設備上，既
      無證據可資認定原告係以強暴或脅迫之方式取得，則就保
      護法益與取得手段間相衡，本院認尚不違反比例原則，自
      仍得採為本件民事訴訟判斷上之證據使用，併予敘明。
　　⒊綜上，被告為成年人與有夫之婦即葛怡君進行如前揭所示
      親暱、曖昧對話，顯已逾越一般社交上正常男女發乎情止
      乎禮之關係，況且葛怡君係原告之配偶並為被告所明知，
      依一般社會觀念，此等行為難免受到週遭親朋鄰居之指點
      竊論，致使原告在精神上備受打擊。又原告因知悉親密之
      配偶，於未事先告知之情形下竟與成年男子有親密之互動
      及曖昧之對話，進而心生疑惑、悲憤及沮喪，而動搖其對
      配偶應互相協力保持其共同生活之圓滿、安全及幸福，互
      守誠實義務而建立之感情上確信與歸屬，破壞家庭生活之
      圓滿幸福，足徵被告與原告之配偶葛怡君間所為如前揭所
      示之親密互動及曖昧言語之對話行為，即屬故意以背於善
      良風俗之方法，損害原告之配偶權，被告侵害原告之配偶
      權，此屬身分權之一種，且屬情節重大，依民法第195條
      第3項準用第1項之規定，原告所受之非財產上之損害，自
      得請求被告予以相當之賠償。從而，原告訴請被告賠償其
      非財產上之損害，洵屬有據。
　㈢又按慰藉金之賠償須以人格權遭遇侵害，使精神上受有痛苦
    為必要，其核給之標準固與財產上損害之計算不同，然非不
    可斟酌雙方身份、資力與加害程度，及其他各種情形核定相
    當之數額，業經最高法院51年台上字第223號裁判意旨闡釋
    甚明。故所謂「相當」，自應以實際加害情形與其損害是否
    重大及被害人之身份、地位與加害人之經濟情況等情形定之
    。經查，原告為高職畢業，目前從事保全業，107年度所得
    總額39萬5567元、108年度所得總額36萬0733元，名下無其
    他恆產；而被告之前任職臺中牛排館中科店，108年度所得
    總額233元、109年度所得總額17萬2206元，無其他恆產等情
    ，有稅務電子閘門財產暨所得調件明細表在卷可參。本院審
    酌上情及被告與葛怡君二人間交往密切及相互間親暱、曖昧
    言語之過程、期間長短、對原告婚姻生活之圓滿、安全及幸
    福所造成之破壞程度，並致原告所受精神上之痛苦程度及兩
    造之身份、地位、經濟能力等一切情狀，認原告請求被告賠
    償100萬元，顯屬過高，應核減為20萬元為適當。
  ㈣又按給付有確定期限者，債務人自期限屆滿時起，負遲延責
    任。給付無確定期限者，債務人於債權人得請求給付時，經
    其催告而未為給付，自受催告時起，負遲延責任。其經債權
    人起訴而送達訴狀，或依督促程式送達支付命令，或為其他
    相類之行為者，與催告有同一之效力。民法第229條第1項、
    第2項分別定有明文。又遲延之債務，以支付金錢為標的者
    ，債權人得請求依法定利率計算之遲延利息。但約定利率較
    高者，仍從其約定利率。應付利息之債務，其利率未經約定
    ，亦無法律可據者，週年利率為百分之五。民法第233條第1
    項、第203條亦有明定。查本件原告對被告之損害賠償債權
    ，核屬無確定期限之給付，自應經原告之催告而未為給付，
    被告始負遲延責任。是原告請求自本件起訴狀繕本送達被告
    之翌日即110年3月19日起至清償日止，按年息百分之五計算
    之利息，核無不合。
四、綜上所述，原告依侵權行為之規定，請求被告給付原告20萬
    元，及自110年3月19日起至清償日止，按年息百分之五計算
    之利息，為有理由，應予准許；超過上開應准許之金額部分
    ，非屬正當，應予駁回。
五、本判決原告勝訴部分，乃所命被告給付之金額未逾50萬元之
    判決，應依民事訴訟法第389條第1項第5款之規定，職權宣
    告假執行。並依民事訴訟法第392條第2項規定，職權酌定相
    當之擔保金額，准被告供擔保後免為假執行。至原告敗訴部
    分，其假執行之聲請已失所依附，應併予駁回。
六、本件判決事證已臻明確，兩造其餘攻擊防禦方法及舉證，均
    已無礙本院上開審認，自毋庸逐一論駁，附此敘明。
七、據上論結，本件原告之訴為一部有理由，一部無理由，依民
    事訴訟法第79條、第385條第1項前段、第389條第1項第5款
    、第392條第2項，判決如主文。
中　　華　　民　　國　　110 　年　　11　　月　　30　　日
                  民事第六庭    法  官  夏一峯
上正本係照原本作成。
如對本判決上訴，須於判決送達後20日內向本院提出上訴狀。如
委任律師提起上訴者，應一併繳納上訴審裁判費。
中　　華　　民　　國　　110 　年　　11　　月　　30　　日
                                書記官  陳建分